臺灣高等法院刑事判決　　　　　　　　　　　　　　九十三年度交上訴字第四一號
　　上　訴　人
　　即　被　告　乙○○
右上訴人，因公共危險等案件，不服臺灣桃園地方法院，九十二年度交訴字第四四號
，中華民國九十二年十二月三十一日第一審判決（起訴案號：臺灣桃園地方法院檢察
署九十二年度偵字第四四０三號），提起上訴，本院判決如左：
    主  文
原判決關於損壞公務員職務上掌管之物品部分及定執行刑部分均撤銷。
乙○○被訴妨害公務部分無罪。
其他上訴駁回。
    事  實
一、乙○○明知酒後不能駕車，竟於民國（下同）九十二年二月二十三日晚上，服用
    酒類飲料後，辨識力、注意力、反應力均不如常，已達不能安全駕駛動力交通工
    具之狀態，猶無照駕駛車號ＸＷ︱三七二三號自小客車，沿桃園市○○路由八德
    往桃園之方向行駛，於同日晚上八時許，行經昆明路與大林路口時，原應注意車
    前狀況，並隨時採取必要之安全措施，且依當時天候雨，夜間有照明，路面無缺
    陷，無障礙物，視距良好等狀況，並無不能注意之情形，竟疏於注意，衝撞同向
    前方由甲○○所騎乘車號ＩＡＦ︱二二五號重型機車車尾處，使甲○○人車倒地
    後，因而受有右踝關節扭傷及頭部外傷等傷害。詎乙○○於肇事後僅下車查看而
    未報警處理或將甲○○送醫救治，即迅速駕車逃逸，適桃園分局員警鄭閔仁及黃
    俊慶據報駕車牌號碼Ｌ八︱０九七０號警車到達現場，經民眾指訴乙○○所駕紅
    色汽車即肇事逃逸之車輛，旋開啟警示燈並鳴警報器自後一路追緝而查獲，旋經
    測試其吐氣所含酒精濃度達○．六七ＭＧ＼Ｌ。
二、案經甲○○就過失傷害部分訴由桃園縣警察局桃園分局報請台灣桃園地方法院檢
    察署檢察官偵查起訴。
    理  由
甲、上訴駁回部分：
一、訊據被告乙○○對於右揭無照酒後駕車、過失傷害及肇事逃逸之犯罪事實坦承不
    諱，酒後駕車部分，有經警測試其吐氣後所含酒精濃度為○．六七ＭＧ＼Ｌ之酒
    精測試單在卷及載有其作直線測試時有腳步不穩，測試或訊問過程中有語無倫次
    現象之桃園縣警察局桃園分局大樹派出所查獲刑法第一百八十五條之三案件測試
    觀察紀錄表一紙附卷可憑，又依照交通部運輸研究所七十九年八月對駕駛人行為
    之研究（酒醉駕車對駕駛行為之分析研究）指出，吐氣每公升酒精含量零點二五
    ｍｇ等於血液中酒精濃度（Blood Alcohol Concentration簡稱BAC）百分之０．
    ０五（亦即每一百ml血液中含五十mg酒精)，而(1)BAC到達百分之０．０三至百分
    之０．０五時，對駕駛能力之影響為：多數駕駛人心境逐漸幻不定、視覺與反應
    靈敏性減弱、對速度及距離的判斷力差。對心理行為之影響為：觀察力逐漸欠缺
    、心情漸趨輕鬆、自信心增加、多話、精神狀態處於陶醉感。(2)BAC到達百分之
    ０．０五至百分之０．０八時，對駕駛能力之影響為：反應遲純、駕駛能力受損
    、遲而不決或決而不行。對心理行為之影響為：情緒鬆弛、感情與行為趨向誇張
    、肌肉不協調、精神處於興奮狀態。(3)BAC到達百分之０．０八至百分之０．一
    五時，對駕駛能力之影響為：判斷力嚴重受到影響、能力與精神協調受損、駕駛
    之體能困難增加。對心理行為之影響為：產生情緒異常現象、步伐不平穩、言語
    不清、反應惡劣、記憶及判斷力受損、精神處於錯亂狀態。(4)超過百分之0.15，
    對駕駛能力之影響為：視線搖晃、駕駛已進入恍惚狀態、判斷及理解遭到扭曲、
    駕駛不穩定。對心理行為之影響為：意識不明、嘔吐、站、走及講話困難、責任
    感喪失、精神處於麻痺狀態。(5)超過百分之０．五，對駕駛人能力之影響為：無
    法開車。對心理行為之影響為：爛醉如泥、失去知覺可能致死、精神處於昏睡狀
    態。被告駕駛動力交通工具，其有服用酒類，駕車為警查獲後當場測試呼氣酒精
    濃度值為為０．六七ＭＧ／Ｌ，對照上開交通部之研究報告，其血液中酒精濃度
    在百分之０．０八至０．一五之間，對其駕駛能力之影響：判斷力嚴重受到影響
    、能力與精神協調受損、駕駛之體能困難增加。對心理行為之影響為：產生情緒
    異常現象、步伐不平穩、言語不清、反應惡劣、記憶及判斷力受損、精神處於錯
    亂狀態，足徵被告駕車行為，已達不能安全駕駛動力交通工具之狀態，是其酒後
    駕車之犯行事證明確，堪以認定；過失傷害部分，核與告訴人甲○○於警詢、偵
    查中指訴相符，並有財團法人天主教聖保祿修女會醫院出具之乙種診斷證明書一
    紙附卷可證。次按汽車行駛時，駕駛人應注意車前狀況，並隨時採取必要之安全
    措施，道路交通規則第九十四條第三項訂有明文，被告駕車自應注意上開規定，
    且依當時狀況並無不能注意之情形，竟疏於注意，致肇車禍，使告訴人受有右踝
    關節扭傷及頭部外傷等傷害，其有過失甚明，又其過失行為與告訴人甲○○所受
    傷害間，有因果關係，自應負過失傷害之責；肇事致人受傷而逃逸部分，核與證
    人鄭閔仁於偵查中證述之情節相符，事證亦臻明確，堪以認定。均依法論科。
二、核被告所為，係犯刑法第一百八十五條之三之服用酒類，不能安全駕駛動力交通
    工具而駕駛罪、第二百八十四條第一項前段之過失傷害罪、第一百八十五條之四
    之駕駛動力交通工具肇事，致人受傷而逃逸罪。其無照並酒醉駕車因而致告訴人
    甲○○受傷，合於道路交通管理處罰條例第八十六條第一項前段之規定，併應依
    法加重其刑。又其所犯上開三罪間，犯意各別，行為互殊，應予分論併罰。
三、原審以此部分被告罪證明確，本同上見解，適用刑法第一百八十五條之三、第一
    百八十五條之四、第二百八十四條第一項前段、第四十二條第二項、第五十一條
    第五款，道路交通管理處罰條例第八十六條第一項，罰金罰鍰提高標準條例第一
    條前段、第二條，併審酌被告之品行、素行、犯罪情節、犯罪所生之危險及損害
    、犯罪後之態度等一切情狀，分別服用酒類，不能安全駕駛動力交通工具而駕駛
　　，量處罰金壹萬伍仟元，如易服勞役以佰元折算壹日；又因過失傷害人，量處
　  有期徒刑月；又駕駛動力交通工具肇事，致人受傷而逃逸，量處有期徒刑柒月
    ；罰金部分並諭知易服勞役之折算標準，核無不當，被告上訴意旨指摘原判決此
    部分不當為無理由此部分之上訴應予駁回。
乙、無罪（撤銷改判）部分：
一、公訴意旨另以被告乙○○前揭肇事後僅下車查看而未報警處理或將甲○○送醫救
    治，竟即迅速駕車逃色逸；嗣桃園分局員警鄭閔仁及黃俊慶據報到場後隨即開啟
    警示燈並鳴警報器自後追緝，迨至同日晚上九時五十五分許，乙○○因前方塞車
    而在桃園縣八德市○○路四０九號前停等時，鄭閔仁見狀即將警車停於乙○○所
    駕自用小客車之左前方以攔查乙○○，惟乙○○為躲避盤查，竟基於妨害公務之
    意，非但未下車受檢，且明知鄭閔仁等人係依法執行職務之公務員，仍再度起動
    加速行駛衝撞執勤警車，惟因無法前進而為警查獲，並測得其呼氣中之酒精濃度
    測試值為０．六七ＭＧ／Ｌ。因認被告尚有犯刑法第一百三十五條第一項之妨害
    公務罪嫌等語。
二、訊據被告矢口否認妨害公務犯行，辯稱警車將伊之汽車逼到路邊，快要撞到電線
    桿，就把車停下來，停車後警察就下車拔出槍要我不要動，當時伊太太、兒子都
    在車上，怎麼可能去撞警車云云。本件公訴人起訴被告有妨害公務犯行，無非以
    證人即警員鄭閔仁證述及現場車損照片為論據。
三、按被告未經審判證明有罪確定前，推定其為無罪。犯罪事實應依證據認定之，無
    證據不得認定其犯罪事實；又不能證明被告犯罪者，應諭知無罪之判決，刑事訴
    訟法第一百五十四條及第三百零一條第一項分別定有明文。又刑事訴訟法上所謂
    認定事實之證據，係指足以認定被告確有犯罪行為之積極證據而言，該項證據自
    須適合於被告犯罪事實之認定，始得採為斷罪資料；事實之認定應憑證據，如未
    發現相當證據，或證據不足以證明，自不能以推測或擬制之方法，以為裁判之基
    礎，最高法院二十九年上字第三一０五號、四十年台字第八六號分別著有判例可
    資參照。再認定犯罪事實所憑之證據，雖不以直接證據為限，間接證據亦包括在
    內，然而無論直接或間接證據，其為訴訟上之證明須於通常一般人均不致有所懷
    疑，而得確信其為真實之程度，始得據為有罪之認定，倘其證明尚未達此一程度
    ，而有合理之懷疑存在時，事實審法院復已就其心證上理由予以闡述，敘明其如
    何無從為有罪之確信，因而為無罪之判決，尚不得任意指為違法，最高法院七十
    六年度台上字第四九八號亦著有判例。
四、經查被告有前揭發生交通事故後駕車逃逸之事實，固為被告所坦承，是其逃逸無
    乃為逃避交通事故之責任，並非針對員警之追緝，況單純之逃離現場，亦不能視
    為對執行警員之施暴行為。次依卷附照片（偵卷第十八頁）所示，係被告所駕紅
    色車輛車頭在前，警車右前車頭緊靠紅色車輛左側車身，應係警車側挾或側撞紅
    色車輛，此與證人鄭閔仁所陳警車車頭擋在被告即紅色車輛前方，故被告就踩油
    門衝撞警車之節有所出入，蓋如證人鄭閔仁所陳，應呈被告所駕紅色車輛車頭側
    撞警車車身之情狀，是證人鄭閔仁所證述之真實性尚非無疑，此外復查無其他積
    極證據足以證明被告有何妨害公務（含毀損公物）之犯行，此部分不能證明被告
    犯罪，原判決就此部分未詳予審酌而為論罪科刑之判決，自有未當，被告對此部
    分之上訴為有理由，自應由本院將原判決此部分暨所定執行刑予以撤銷，並就此
    部分為無罪之諭知。
據上論斷，應依刑事訴訟法第三百六十九條第一項前段、第三百六十四條、第三百六
十八條、第三百零一條第一項，判決如主文。
本案經檢察官吳慎志到庭執行職務。
中　　　華　　　民　　　國　　九十三　　年　　　四　　　月　　 十四 　　日
                              臺灣高等法院交通法庭
                                  審判長法  官　許　國　宏
                                        法  官　林　勤　純
                                        法  官　洪　光　燦
右正本證明與原本無異。
肇事逃逸部分如不服本判決，應於收受送達後十日內向本院提出上訴書狀，其未敘述
上訴之理由者並得於提起上訴後十日內向本院補提理由書（均須按他造當事人之人數
附繕本）。
其他部分不得上訴。
                                        書記官　陳　玉　嬋
中　　　華　　　民　　　國　　九十三　　年　　　四　　　月　　 十六 　　日
附錄：本案論罪科刑法條全文
刑法第一百八十五條之三
服用毒品、麻醉藥品、酒類或其他相類之物，不能安全駕駛動力交通工具而駕駛者，
處一年以下有期徒刑、拘役或三萬元以下罰金。
刑法第二百八十四條第一項
因過失傷害人者，處六月以下有期徒刑、拘役或五百元以下罰金，致重傷者，處一年
以下有期徒刑、拘役或五百元以下罰金。
從事業務之人，因業務上之過失傷害人者，處一年以下有期徒刑、拘役或一千元以下
罰金，致重傷者，處三年以下有期徒刑、拘役或二千元以下罰金。
刑法第一百八十五條之四
駕駛動力交通工具肇事，致人死傷而逃逸者，處六月以上五年以下有期徒刑。
